# 公允价值变动损益一定要在处置时转回吗？

提问人：LBCJH 时间：2016-06-26 21:15:00
根据现行会计准则的规定，企业持有的交易性金融资产在期末发生相对于期初的价格变动时，要确认价格变动产生的资产增减并确认相应的损益。以涨价为例，相应的会计处理如下（分录 1 ）： 借：交易性金融资产-公允价值变动 贷：公允价值变动损益 待后期将该交易性金融资产处置时，要同步将原先确认的公允价值变动损益结转到投资收益科目中，会计处理如下（分录 2 ）： 借：
公允价值变动损益 贷：投资收益 然而，由于公允价值变动是在上期末确认的，相应的公允价值变动损益也应该于上期末结转到“本年利润”之中，而“公允价值变动损益”科目也因结转而余额为零。这样，在本期处置交易性金融资产时，又何来“公允价值变动损益”呢？同时，按分录 2 处理的结果是两项损益一增一减，对当期的利润总额并无影响；而利润表中必然会因此结转产生“公允价值变动损益”的一笔负值金额、“投资收益”则增加相应的金额，容易被理解为公司有一项投资出现价格下跌、另有一项投资获得投资收益，这显然并不符合实际情况。由于会计估计变更是按未来适用法处理，公允价值变动对损益的影响也不应该追溯调整以前年度损益。因此，在跨会计年度时，上一年度的“公允价值变动损益”不宜在下一会计年度处置交易性金融资产时转回。 由于上市公司执行按季度累计报告的制度，后一季度处置上一季度形成的公允价值变动损益时，则可以考虑转回处理。因为这样处理后前一季度确认的公允价值变动损益与后一季度因处置交易性金融资产而转回的该公允价值变动损益正好相互抵销，本年度内的全部价差正好由投资收益来核算，符合实际情况。

回答人：chenyiwei
准则这样规定的目的，是为了使“投资收益”科目的本期发生额能够完整地反映与本期处置或结算的投资或负债相关的处置或结算的已实现损益（＝处置或结算价款－原始成本）。